---
title: "Probability distribution"
date: "2022-06-10"
format:
    html: 
      self-contained: false
      grid: 
        margin-width: 350px
execute: 
  echo: true
toc: true
reference-location: margin
citation-location: margin
---

```{r setup, include = FALSE}
knitr::opts_chunk$set(
  collapse = TRUE,
  comment = "#>",
  echo = TRUE,
  message = FALSE,
  warning = FALSE,
  cache = TRUE
)
```


# 离散分布

## 二项分布(Binomial Distribution)

多重伯努利实验中，已知事件 $A$ 成功的概率为 $p$，且实验次数 $n$ 固定 ，那么随机变量 $X$ —— 事件 $A$ 发生次数 $X$ ：
$$ P(X = k) = C_n^k p^k(1-p)^{n-k}, k = 0,1,...,n. $$
记为：$$X \sim b(n,p)$$
$$E(X) = np$$
$$ D(X) = np(1-p)$$


```{r}
curve(dbinom(x, 100, 0.3), 0, 80, col = "red")
curve(dbinom(x, 100, 0.5), 0, 80, col = "blue", add = TRUE)
legend("topright",
  legend = paste0("probe = ", c(0.3, 0.5)),
  text.col = c("red", "blue")
)
```

```{r}
curve(pbinom(x, 100, 0.3), 0, 80, col = "red")
curve(pbinom(x, 100, 0.5), 0, 80, col = "blue", add = TRUE)
legend("topleft",
  legend = paste0("probe = ", c(0.3, 0.5)),
  text.col = c("red", "blue")
)
```
**两点分布(Bernoulli Distribution)** ，即一重伯努利实验,为二项分布的特殊分布。

## 负二项分布(Negative Binomial Distribution)

多重伯努利实验中，已知事件 $A$ 发生的概率为 $p$，那么当事件 $A$ 第 $r$ 次发生，那么随机变量 $X$ —— 伯努利实验次数：
$$P(X = K) = C_{k-1}^{r-1}p^r(1-p)^{k-r}, k = r,r+1,... $$
记作：$X \sim Nb(r,p)$
$$E(X) = \frac{r}{p}$$
$$D(X) = \frac{r(1-p)}{p^2}$$

 **几何分布(Geometric Distrirution)**为负二项分布的特殊分布 ，即当 $r = 1$ 时的负二项分布。

记为：

$$X \sim Ge(p)$$

## 超几何分布

不放回的随机抽样，设有$N$件产品，其中中$M$件不合格品，从中不放回的随机抽取$n$件，则其中的不合格的件数服从超几何分布： 
$$P(X = k) = \frac{C_M^K C_{N-M}^{n-k}}{C_N^n} $$  
记为：$X \sim h(n,N,M)$
$$E(X) = n\frac{M}{N}$$
$$D(X) = \frac{nM(N-M)(N-n)}{N^2(N-1)}$$

## 泊松分布(Possion Distribution)

涉及到单位时间，面积，体积的计数过程，数量$X$:
$$ P(X=k) = \frac{\lambda^k e^{-\lambda}}{k!}  $$ 

记为：
$$ X \sim  P(\lambda) $$
$$E(X) = \lambda$$
$$D(X) = \lambda$$

# 连续分布

## 正态分布

正态分布含有两个参数 $\mu$，$\sigma$, 其中 $\mu$ 为位置参数，控制曲线在 $x$ 轴上的位置；$\sigma$为尺度参数，用于控制曲线的参数。
记为：

$$X \sim N(\mu,\sigma)$$
$$E(X) = \mu$$
$$D(X) = \sigma^2$$

概率密度函数：
$$ p(x) = \frac{1}{\sqrt{2 \pi}\sigma} e^{- \frac{(x - \mu)^2}   {2\sigma^2}} $$


```{r}
curve(dnorm(x), from = -4, 4, col = "red")
curve(dnorm(x, 0, 2), from = -4, 4, add = TRUE, col = "blue")
legend(
  "topright",
  paste0("mean = 0, sd = ", c(1, 2)),
  text.col = c("red", "blue")
)
```

分布函数：
$$ F(x) = \int_{-\infty}^x p(t)dt = \int_{-\infty}^x \frac{1}{\sqrt{2\pi}\sigma} e^{- \frac{(t-\mu^2)}{2\sigma}}dt $$


```{r}
curve(pnorm(x, 0, 1), from = -4, 4, col = "red")
curve(pnorm(x, 0, 2), from = -4, 4, add = TRUE, col = "blue")
legend(
  "topright",
  paste0("mean = 0, sd = ", c(1, 2)),
  text.col = c("red", "blue")
)
```

## 均匀分布

记为：
$$X \sim U(a,b)$$
$$E(X) = \frac{a+b}{2}$$
$$D(X) = \frac{(b-a)^2}{12}$$

$$
f(x) = \begin{cases} 
\frac{1}{b - a} & \text{for } a \leq x \leq b, \\
0 & \text{otherwise}.
\end{cases}
$$

```{r}
curve(dunif(x), -1, 2, col = "red")
legend("topright",
  legend = "min = 0, max = 1",
  text.col = "red"
)
```

$$
F(x) = \begin{cases} 
0 & \text{for } x < a, \\
\frac{x - a}{b - a} & \text{for } a \leq x < b, \\
1 & \text{for } x \geq b.
\end{cases}
$$

```{r}
curve(punif(x), -1, 2, col = "red")
legend("topleft",
  legend = "min = 0, max = 1",
  text.col = "red"
)
```

## 指数分布
记为：
$$X \sim Exp(\lambda)$$

$$E(X) = \frac{1}{\lambda}$$

$$D(x) = \frac{1}{\lambda^2}$$

密度函数

$$
f(x; \lambda) = \lambda e^{-\lambda x} \quad \text{for } x \geq 0 \text{ and } \lambda > 0.
$$


```{r}
curve(dexp(x), 0, 5, col = "red")
curve(dexp(x, rate = 2), 0, 5, col = "blue", add = TRUE)
legend("topright",
  legend = paste0("rate = ", c(1, 2)),
  text.col = c("red", "blue")
)
```

$$
F(x; \lambda) = 1 - e^{-\lambda x} \quad \text{for } x \geq 0 \text{ and } \lambda > 0.
$$



```{r}
curve(pexp(x), 0, 5, col = "red")
curve(pexp(x, rate = 2), 0, 5, col = "blue", add = TRUE)
legend("topleft",
  legend = paste0("rate = ", c(1, 2)),
  text.col = c("red", "blue")
)
```

## $\Gamma$ 分布

记为：$X \sim Ga(\alpha,\lambda)$
$E(X) = \frac{\alpha}{\lambda}$， $D(X) = \frac{\alpha}{\lambda^2}$  

密度函数

$$
f(x; k, \theta) = \frac{x^{k-1}e^{-\frac{x}{\theta}}}{\theta^k \Gamma(k)} \quad \text{for } x > 0 \text{ and } k, \theta > 0.
$$

其中，$k$ 是形状参数（也称为度数），$\theta$ 是尺度参数（与标准差成比例），而 $\Gamma(k)$ 是伽马函数。

```{r}
curve(dgamma(x, shape = 0), 0, 5, col = "red")
curve(dgamma(x, shape = 1), 0, 5, col = "blue", add = TRUE)
curve(dgamma(x, shape = 2), 0, 5, col = "green", add = TRUE)
legend("topright",
  legend = paste0("shape = ", c(0, 1, 2)),
  text.col = c("red", "blue", "green")
)
```

分布函数

$$
F(x; k, \theta) = \int_0^x \frac{t^{k-1}e^{-\frac{t}{\theta}}}{\theta^k \Gamma(k)} dt = \frac{\gamma(k, \frac{x}{\theta})}{\Gamma(k)} \quad \text{for } x > 0 \text{ and } k, \theta > 0.
$$


```{r}
curve(pgamma(x, shape = 0), 0, 5, col = "red")
curve(pgamma(x, shape = 1), 0, 5, col = "blue", add = TRUE)
curve(pgamma(x, shape = 2), 0, 5, col = "green", add = TRUE)
legend("bottomright",
  legend = paste0("shape = ", c(0, 1, 2)),
  text.col = c("red", "blue", "green")
)
```

## $\beta$ 分布

记为：$X \sim Be(a,b)$
$E(X) = \frac{a}{a+b}$， $D(x) = \frac{ab}{(a+b)^2 (a+b+1)}$

密度函数

$$f(x; \alpha, \beta) = \frac{x^{\alpha - 1}(1 - x)^{\beta - 1}}{B(\alpha, \beta)} \quad \text{for } 0 < x < 1 \text{ and } \alpha, \beta > 0,$$

分布函数

$$F(x; \alpha, \beta) = I_x(\alpha, \beta) = \frac{B_x(\alpha, \beta)}{B(\alpha, \beta)} \quad \text{for } 0 \leq x \leq 1 \text{ and } \alpha, \beta > 0,$$